【裁判字號】    90,易,563
【裁判日期】    900104
【裁判案由】    詐欺
【裁判全文】
臺灣高雄地方法院刑事判決                            九十年度易字第五六三號
    公  訴  人  臺灣高雄地方法院檢察署檢察官
    被      告  乙○○
右列被告因詐欺案件，經檢察官提起公訴（八十九年度偵字第一八四九九號），本院
判決如左：
    主  文
乙○○以詐術得財產上不法之利益，處有期徒刑參月，如易科罰金，以參佰元折算壹
日。
    事  實
一、乙○○尚無前科，前於民國八十四年七月十八日向甲○○借貸新台幣（下同）五
    十萬元，並同時提供其所有重劃前原座落高雄市○○區○○段四小段一九六地號
    （重劃後改為同區○○段四五九地號）、面積三十九公畝五十一平方公尺，權利
    範圍一萬分之五十八之土地，及其上建築改良物高雄市○○區○○段一六八五建
    號，門牌號碼高雄市○○區○○街五十一巷二十九弄六號四樓鋼筋混凝土磚造、
    面積七十八點零八平方公尺之房屋予甲○○設定第二順位本金六十萬元之抵押權
    ，先前每月繳息一萬二千五百元，嗣後乙○○清償二十萬元，故利息減為每月七
    千五百元，乙○○因其妻子車禍向朋友週轉醫藥費亟需償還，苦思無著下，因知
    甲○○心地單純、容易被說動，乃意圖為自己得財產上不法之利益，欲除去前開
    扺押權負擔，竟於八十九年三月間對甲○○佯稱：「請先塗銷上開不動產抵押權
    之設定，俟向其他銀行貸款後，可全數清償」云云，並加計利息簽發發票日八十
    九年三月三日，到期日八十九年五月四日，票面金額三十四萬八千元之本票乙紙
    ，且立載有「茲有本人以高雄市○○區○○街五十一巷二十九弄六號四樓及土地
    向甲○○抵押設定借款，經楠梓地政事務所登記在案，為減輕負擔，商請錢主甲
    ○○先生允許將抵押設定塗銷，以向其他銀行貸款，貸款出來就償還尚欠新台幣
    三十四萬八千元正附本票一張，如有虛偽不實，願負法律責任，特此切結」之切
    結書據，交付以取信甲○○，使甲○○誤信為真，陷於錯誤，乃同意而於八十九
    年三月三日出具債務清償證明書及前揭不動產抵押權設定契約書及他項權利證明
    書等相關證件不慎遺失之切結書各一紙協同持向地政機關塗銷上開土地及建物抵
    押權之相關手續，乙○○遂以此詐術詐得塗銷前揭房地之第二順位抵押權之設定
    登記。嗣塗銷登記後，乙○○轉向台新國際商業銀行股份有限公司（下稱台新銀
    行）設定第二順位抵押權要求借貸。經台新銀行評估後僅同意借貸本金三十萬元
    ，乙○○思及雖無法貸得更多，但已足以應急，因而同意以該房地借貸本金三十
    萬元，扣除代書費、重劃費、妻子之醫藥費後，所餘不足十萬元，無法清償甲○
    ○之借款，而因前開抵押權塗銷，已無擔保，甲○○原有擔保之債權因之無法受
    償，始知受騙。乙○○則以此方式，塗銷抵押權負擔，而得財產上不法之利益。
二、案經甲○○訴請臺灣高雄地方法院檢察署檢察官偵查起訴。
    理  由
一、訊據被告乙○○固坦承有向告訴人聲稱如告訴人願意同意塗銷抵押權設定，則其
    轉向銀行借貸後會一次清償，並書立切結書、本票等以資取信之事實，惟否認有
    何詐欺得利之犯行，辯稱：伊向告訴人借貸已久，實因妻子受傷亟需醫藥費，才
    想到要向銀行借錢，當時不知銀行只願意出借三十萬元，又扣除相關費用僅剩下
    七萬多元，知悉銀行僅估價三十萬元之時，未事先向告訴人說明，因伊認為三十
    萬元也夠急用了，伊有心和解，但告訴人不願意讓其分期，堅持要告伊云云，
二、惟查，(1)右揭事實已據告訴人甲○○於偵查及本院審訊時指稱明確，且有本票及
    切結書各一紙、高雄市政府地政處楠梓地政事務所九十年三月六日高市地楠三字
    第一九八七號函暨相關土地登記申請書、清償債務證明書、切結書、土地建築改
    良物抵押權設定契約書、及土地及建物登記謄本等在卷足考，查告訴人之債權本
    有抵押權可供擔保，如非被告施詐佯稱如同意先行塗銷第二順位抵押權，將一次
    清償全數債務完畢且附加利息，並簽立本票、切結書以資取信，則甲○○豈有願
    意隨意予以塗銷抵押權，而放棄其債權擔保之理。是告訴人指訴係因被告對之詐
    稱要將上開房地轉向銀行抵押得款後，以供清償云云，致其誤信，其指訴自屬有
    據。(2)被告自承失業當中、並無資力，則其簽立切結書、本票以取信告訴人時，
    如何能確信自己必能一次償還所欠告訴人之款項？又縱被告於初向台新銀行借貸
    時並無法得悉台新銀行對該房地如何估價或將出借多少款項，惟被告自承因為可
    以應急，所以銀行僅願意借三十萬元亦無關係等語，堪認其無視對告訴人之承諾
    。準此，被告一心僅想籌得金錢應急，心存僥倖，率爾書立切結書，信誓旦旦向
    告訴人表示願另行向銀行籌款依本票所示還款，爾後若未依約履行，任憑告訴人
    追訴其一切法律責任，絕無異議云云，致告訴人誤信其言，因此同意塗銷上開土
    地及建物之抵押權，若謂其所為，非施以詐術，寧為事理之平？是縱被告前開辯
    解妻子受傷亟需用錢，情境堪憐等情屬實，亦無礙本件犯行之成立。(3)查被告借
    得之款項均用以清償對告訴人以外其他債權人之債款，而分文未用以清償被告請
    求告訴人塗銷扺押權時所應允告訴人之本票款項，足徵被告意欲告訴人塗銷抵押
    權之目的，無非利其再次向他人扺押借款，以清償被告所積欠其他債權人之債務
    ，自始即毫無對外籌款返還告訴人之誠意，卻仍以此訛詐告訴人，其早有詐欺之
    意圖甚明。(4)再衡情告訴人苟明知塗銷扺押權後，被告對外籌措之款項均用以清
    償其他債權人之債權，被告允諾還款所簽發本票，則無法如期兌現，則其塗銷扺
    押權所圖者何？其又焉有仍同意塗銷上開抵押權之可能？告訴人顯係因被告隱瞞
    其將來並無還債之意願，仍眶稱其確能清償，致陷於錯誤而同意塗銷抵押權，被
    告徒以其資力欠佳，為告訴人所明知，是其塗銷扺押權，絕非因陷於錯誤所致云
    云，委無足取。從而被告主觀上既有為自己不法利益之意圖，客觀上並施用詐術
    使告訴人因而陷於錯誤，塗銷扺押權，遂其詐得塗銷上開土地及建物抵押權六十
    萬元之財產上不法利益，被告辯解，實不足採信，事證明確其犯行，洵堪認定。
三、核被告所為，係犯刑法第三百三十九條第二項、第一項之詐欺得利罪。審酌被告
    尚無前科，有台灣高等法院檢察署刑案紀錄簡覆表、本院被告全國前案紀錄表在
    卷足憑，素行良好，實因其妻子受傷亟需籌錢而出此下策，亦有高雄市健仁醫院
    診療證明書等多紙在卷，與告訴人原來借貸關係良好，告訴人亦自承數年來被告
    均有如期給付利息等語，堪認被告並非貪小無信之人，然於檢察官偵查時起至本
    院審判程序辯論終結時止，雖一再陳稱有誠意與告訴人和解，然迄今未清償分文
    ，藉故拖延，及被告之素行、犯罪動機、目的、所得不法利益等一切情狀，量處
    如主文所示之刑。又按中華民國九十年一月四日修正，同年月十日經總統公布施
    行之刑法第四十一條規定：「犯最重本刑為五年以下有期徒刑以下之刑之罪，而
    受六個月以下有期徒刑或拘役之宣告，因身體、教育、職業、家庭之關係或其他
    正當事由，執行顯有困難者，得以一元以上三元以下折算一日，易科罰金。但確
    因不執行所宣告之刑，難收矯正之效，或難以維持法秩序者，不在此限。」爰併
    諭知易科罰金之折算標準，以資懲儆。
據上論斷，應依刑事訴訟法第二百九十九條第一項前段，刑法第二條第一項前段、第
三百三十九條第一項、第二項、修正後第四十一條第一項，罰金罰鍰提高標準條例第
一條前段，第二條判決如主文。
中    華    民    國    九十    年      三      月        三十        日
                                  臺灣高雄地方法院刑事第三庭
                                      法  官  簡  志  瑩
右正本證明與原本無異。
如不服本判決，應於判決送達後十日內，向本院提出上訴狀。
                                      書記官  林  宜  正
中    華    民    國      九十      年      三      月      三十      日
附錄論罪科刑法條：
刑法第三百三十九條第一、二項：
意圖為自己或第三人不法之所有，以詐術使人將本人或第三人之物交付者，處五年以
下有期徒刑、拘役或科或併科一千元以下罰金。
以前項方法得財產上不法之利益或使第三人得之者亦同。


司法院資訊處製作；財團法人民間司法改革基金會備份。
